【裁判字號】    95,簡上,20
【裁判日期】    950504
【裁判案由】    詐欺
【裁判全文】
臺灣高雄地方法院刑事判決              95年度簡上字第20號
上  訴  人  臺灣高雄地方法院檢察署檢察官
被      告  庚○○
選任辯護人  蔡正信律師
            蔡進欽律師
上列上訴人因被告詐欺案件，不服本院鳳山簡易庭中華民國94年
10月31日94年度簡字第5812號所為第一審判決（聲請簡易判決處
刑書案號：臺灣高雄地方法院檢察署94年度偵緝字第408 號），
提起上訴，本院管轄之第二審合議庭判決如下：
    主  文
上訴駁回。
    事  實
一、庚○○可預見將自己所有之金融機關存款帳戶之存摺、提款
    卡及印鑑等物提供他人使用，可能幫助他人遂行詐欺取財之
    犯罪目的，竟仍基於幫助他人犯詐欺罪之不確定故意，於民
    國 (下同)92 年4 月18日至4 月22日之間某日，前往台新國
    際商業銀行金華分行申請設之第000-00000000000 號活期儲
    蓄存款帳戶，於取得上開帳戶之存摺、提款卡及密碼後，旋
    於不詳地點，將之交付姓名、年籍均不詳之詐欺集團成員。
    嗣該詐欺集團之成員共同基於詐欺之概括犯意聯絡，以撥打
    電話向附表所示之丙○○等10人佯稱其所有之自小客車在伊
    手上，須盡速匯款之恐嚇方式，向如附表所示之丙○○等10
    人詐騙（被害人、被騙金額、詐騙手法等詳如附表所示），
    致丙○○等10人均不疑有他，誤信為真，依詐騙集團成員指
    示，於附表所示之時、地，前往自動提款機操作或金融機構
    櫃台處，將自己帳戶內之款項轉帳入上開帳戶或以現金匯款
    之方式匯入上開帳戶內，嗣丙○○等10人終未尋回失竊之自
    用小客車乃報警處理，經警循線查獲上情。
二、案經臺灣高雄地方法院檢察署檢察官自動簽分偵辦並聲請簡
    易判決處刑。
    理  由
一、訊據被告庚○○矢口否認上開犯罪事實，辯稱：該帳戶是在
    92年3 、4 月的時候開戶的，當時開戶是因為伊要去台北揚
    達實業有限公司工作，公司需要帳戶供薪資轉帳用，伊將存
    摺、金融卡、印章一起放在機車龍頭下方之置物箱內，沒有
    使用過，機車放在屋外，沒有車棚遮掩，而且將密碼寫在金
    融卡背面，後來，伊將機車借給朋友蘇原弘，蘇原弘還沒有
    將機車還他，伊也不知道該存摺、金融卡、印章是不是遺失
    了，但是伊沒有將存摺、金融卡、印章賣給別人等語。經查
    ：(一)被告於92 年6 月20日起至93年4 月6 日止，在揚達
    實業有限公司工作，於92年3 、4 月間，尚未進揚達實業有
    限公司任職等情，業據本院函詢揚達實業有限公司查覆明確
    ，此有該公司95年4 月11日揚〈95〉字第04004 號函1 份在
    卷可參，且被告申設上開帳戶之目的若係預備供公司薪資轉
    帳使用，怎可能預先2 個月即開設上開帳戶？又事後根本未
    使用上開帳戶供公司薪資轉帳使用？是被告辯稱其係為了前
    往揚達實業有限公司工作，遂辦理上開帳戶欲供薪資轉帳使
    用等情，即與事實不符，難以採信。(二)又 金融帳戶存摺
    及提款卡、密碼、印章等物，攸關個人信譽重大，有其專屬
    性、隱密性，為防止他人探知內容或非法使用，所有人無不
    妥當保存，以免遭人盜用而致自己陷於負擔民、刑事責任之
    風險，故除非與自己具有親近關係、且值得信賴之人，或有
    特定用途，始有可能將帳戶存摺、金融卡及印鑑章交予他人
    使用，此為社會之一般生活經驗，被告申設上開帳戶之時，
    已近33歲，自不可能諉為不知；乃被告竟辯稱其申設上開帳
    戶後，即任意將存摺、金融卡、印章一起放在機車龍頭下方
    之置物箱內，而且上開機車又停放在屋外，沒有車棚遮掩，
    後來又將放有上開帳戶存摺、金融卡及印鑑章之機車借予案
    外人蘇原弘使用等情，其竟完全不擔心上開帳戶存摺、金融
    卡及印鑑章可能遭人竊走，或因日曬雨淋而毀損失效？已與
    常情有悖；再者，被告縱有出借機車予案外人蘇原弘使用，
    衡諸常情，其自應先將上開帳戶存摺及提款卡、密碼、印章
    等物取回，實無將上開物品連同機車一併借予蘇原弘使用之
    理；是其所辯情節實悖乎常情，難以採信。至於，被告聲請
    傳喚蘇原弘作證，因與待證事實 (即被告是否有將上開帳戶
    存摺提款卡、密碼、印章等物交付他人)無 關，故本院認無
    傳喚之必要，附此敘明。 (三)另 自詐欺集團之角度審酌，
    渠等既知利用他人之帳戶掩飾犯罪所得，當知社會上一般正
    常之人如帳戶存摺、提款卡、印鑑遭竊或遺失，為防止拾得
    或竊得之人盜領其存款或做為不法使用而徒增訟累，必於發
    現後立即報警或向金融機構辦理掛失止付，在此情形下，如
    仍以該帳戶作為犯罪工具，則在渠等向他人詐騙，並誘使被
    害人將款項匯入該帳戶後，極有可能因帳戶所有人掛失止付
    而無法提領，則渠等大費周章從事於犯罪之行為，甘冒犯罪
    後遭追訴、處罰之風險，卻只能平白無故替原帳戶所有人匯
    入金錢，而無法得償犯罪之目的，是以犯罪集團若非確定該
    帳戶所有人不會報警或掛失止付，以確定渠等能自由使用該
    帳戶提款、轉帳，當不至於以該帳戶從事犯罪。再參以被害
    人匯入款項至被告上開帳戶後，隨即於當日即遭領取，更足
    見該詐騙集團，於向被害人詐騙時，確有把握該帳戶不會被
    帳戶所有人掛失止付。而此等確信，在該帳戶係拾得或竊得
    之情形，實無發生之可能。衡以被告設立上開帳戶之後既完
    全沒有使用，又不確定其是否遺失之情況下，竟完全未加妥
    善處理 (如向蘇原弘討回機車確定是否仍在機車置物箱內或
    在蘇原弘保管中或向警報案或向銀行辦理掛失)等情，足見
    本件被告確有將上開帳戶之存摺、提款卡及密碼提供予詐騙
    集團使用之事實，應堪認定。 (四)附 表所示之被害人丙○○等10人遭上揭方法詐欺，而匯款至被告申設之前開帳戶等
    情，除據丙○○、己○○、辛○○、潘柱林、癸○○、甲○○、壬○○、丁○○、子○○、乙○○等人於警訊中指訴歷
    歷及丙○○、己○○、辛○○、甲○○、丁○○、子○○、
    乙○○等人於偵查中證述明確，復有被告申設之台新國際商
    業銀行往來印鑑暨資料卡及存款歷史交易明細查詢1 份、丙○○提出之中華郵政儲金匯業局自動櫃員機交易明細表影本
    1 紙、辛○○提出之台中商業銀行入戶電匯通知單影本1紙
    、癸○○提出之郵政跨行匯款申請書 (匯款人林憶茹)影本1
    紙、甲○○提出之華南商業銀行左權分行帳戶存摺封面及內
    頁影本各1 紙、丁○○提出之合作金庫自動櫃員機交易明細
    表影本1 紙、子○○提出之高雄銀行自動櫃員機交易明細表
    影本1 紙、乙○○提出之臺灣中小企業銀行自動櫃員機交易
    明細表影本1 紙附卷可按，足見被告申請之上開帳戶，確實
    遭詐騙集團成員利用為詐騙之工具。 (五)綜 上所述，該詐
    欺犯罪集團取得被告帳戶後，再從事詐財之事實，雖非被告
    所努力追求，亦非被告確定必然發生，但依被告之智識能力
    ，其當可預見提供金融帳戶存摺、提款卡及印章予陌生人士
    使用，有可能為非法集團所利用，以遂欺騙不知情之社會大
    眾之目的，其仍將帳戶交付他人使用，縱使作為詐騙犯罪工
    具，亦不違反其本意，其具有不確定故意甚明，是被告犯行
    應堪認定，其所辯要屬卸責之詞，不足採信。
二、按刑法上之幫助犯，係對於犯罪與正犯有共同之認識，而以
    幫助之意思，對於正犯資以助力，而未參與實施犯罪之行為
    者而言（最高法院75年度台上字第1509號、84年度台上字第
    5998號、88年度台上字第1270號判決參照）；是以，如未參
    與實施犯罪構成要件之行為，且係出於幫助之意思提供助力
    ，即屬幫助犯，而非共同正犯。本案被告將上開銀行帳戶之
    存摺、提款卡及密碼，提供予不詳詐騙集團成員以詐術使被
    害人陷於錯誤，而匯款至被告所提供之上開帳戶內，其單純
    提供銀行帳戶存摺、提款卡及密碼之行為，並不能與向被害
    人施以詐術之行為等同視之，且亦無證據證明被告有何參與
    詐欺取財犯行之構成要件行為，是被告以前揭提供銀行帳戶
    存摺、提款卡及密碼之行為，對於該不詳詐騙集團遂行之詐
    欺取財犯行資以助力，參照前述說明，自應論以幫助犯，而
    非共同正犯。又該詐騙集團事先蒐購帳戶、提款卡及密碼供
    詐騙被害人匯款之用，再與被害人聯絡佯稱交付款項即可取
    回失竊車輛而施以詐術，嗣被害人受騙匯款、轉帳後，再派
    集團成員提領詐欺得手之款項，此一連串事前準備、進行詐
    騙及事後提款之過程，非有2 人以上之成員分工顯難遂行詐
    欺取財之犯行，是該詐騙集團成員間，有犯意之聯絡及行為
    之分擔，應論以共同正犯。是核被告所為，係犯刑法第30條
    第1 項、第339 條第1 項之幫助共同詐欺取財罪，應依刑法
    第30條第2 項之規定，按正犯之刑減輕之。又被告以一個提
    供帳戶之行為，幫助犯罪集團連續向被害人丙○○等10人詐
    欺取財，僅有一個犯罪行為，並不構成幫助犯之連續犯，而
    為幫助連續。原審依刑法第339 條第1 項規定，並審酌被告
    本身雖未實際參與詐欺取財犯行，但其提供帳戶供不法犯罪
    集團使用，致附表所示丙○○等10人遭騙受損，不僅造成執
    法機關不易查緝犯罪行為人，嚴重危害社會治安，助長社會
    犯罪風氣，更造成被害人求償上之困難，且犯後猶飾詞卸責
    ，顯無悔改之意等一切情狀，量處有期徒刑5 月，並諭知易
    科罰金之折算標準。本院認原審認事用法，均無違誤，量刑
    亦屬允當。檢察官循告訴人之請求，認原審量刑過輕為由，
    而提起上訴，指摘原判決不當，為無理由，應予駁回。
據上論斷，應依刑事訴訟法第455 條之1 第第1 項、第3 項、第
368 條，判決如主文。
本案經檢察官戊○○到庭執行職務。
中    華    民    國    95    年    5     月    4     日
                     刑事第九庭  審判長法 官  張 世 賢
                                       法 官  謝 梨 敏
                                       法 官  陳 建 和
以上正本證明與原本無異。
不得上訴。
中    華    民    國    95    年    5     月    4     日
                                       書記官 戴 顯 澄
附錄法條：
中華民國刑法第339條
意圖為自己或第三人不法之所有，以詐術使人將本人或第三人之
物交付者，處5 年以下有期徒刑、拘役或科或併科1 千元以下罰
金。
以前項方法得財產上不法之利益或使第三人得之者，亦同。
前二項之未遂犯罰之。


司法院資訊處製作；財團法人民間司法改革基金會備份。
